【裁判字號】    95,上易,1480
【裁判日期】    951226
【裁判案由】    恐嚇等
【裁判全文】
臺灣高等法院臺中分院刑事判決        95年度上易字第1480號
上  訴  人
即  被  告  丁○○  原名謝育.
上  訴  人
即  被  告  丙○○
上列上訴人因恐嚇等案件，不服臺灣臺中地方法院95年度易字第
2506號，中華民國95年10月12日第一審判決（起訴案號：臺灣臺
中地方法院檢察署95年度偵字第16259 號），提起上訴，本院判
決如下：
    主  文
上訴駁回。
    事  實
一、丙○○、丁○○兄弟原居住於臺中縣大里巿內元路207 號，
    因為違建與土地侵占問題發生紛爭與左右鄰居不睦，雙方怨
    隙已深，遂決定出賣上開房屋，丁○○竟基於恐嚇之犯意，
    於民國94年3月20日凌晨4時許，對鄰居戊○○（住臺中縣大
    里市○○路209 號）揚言「好好保重，不要有頂答 (譯：意
    外），才能出來開庭」（臺語），令戊○○心生畏懼。另基
    於恐嚇及公然悔辱之犯意，於94年11月17日零時35分許，由
    其上開住處對鄰人甲○○（住臺中縣大里市○○路205 號）
    揚言「現在您爸賣房，房子若賣出去，放火給您燒房子，我
    跟您講，垃圾、幹」（臺語），令甲○○心生畏懼，以此方
    式恐嚇並侮辱貶損甲○○之名譽。丙○○另於95年3 月22日
    23時20分許（起訴書誤載為94年3 月22日），先對甲○○稱
    「您家有鬼」並同時按甲○○住處門鈴等方式騷擾，俟見甲○○報警後，竟基於公然侮辱之犯意對吳麗家住處公然丟擲
    鴨蛋，以此強暴之方式侮辱貶損甲○○之名譽。
二、案經臺中縣警察局移送臺灣臺中地方法院檢察署檢察官偵查
    起訴。
    理  由
一、前揭犯罪事實，業據上訴人即被告丁○○、丙○○坦承不諱
    ，有被告丁○○、丙○○於原審審理時之自白、證人甲○○
    、戊○○之證述、證人戊○○、甲○○遭恐嚇之錄音譯文、
    檢察官95年6 月12日勘驗監視光碟之勘驗筆錄、遭丟擲鴨蛋
    之現場照片12張，附卷可資佐證。綜上，本案事證明確，被
    告前開犯行，均堪認定，應予依法論科。
二、核被告丁○○所為，係犯刑法第305條之恐嚇罪、同法第309
    條第1項、第2項之公然侮辱罪，被告丁○○所犯恐嚇罪及公
    然侮辱罪，有方法結果之牽連關係，均應依刑法第55條之規
    定論以較重之恐嚇罪。又被告丁○○先後2 次恐嚇危害於安
    全之犯行，分別發生於94年3 月20日、94年11月17日，相距
    近9 個月，時間已非緊接，應無連續犯之概括犯意存在，起
    訴書認其前開犯行有連續犯之關係，容有誤會。被告丙○○
    所為，係犯刑法第309條第1項、第2 項之公然侮辱罪。原審
    依刑法第305條、第309條第1項、第2項、第2條第1項、修正
    前刑法第55條、第51條第6款、第41條第1項前段，罰金罰鍰
    提高標準條例第1條前段、修正前罰金罰鍰提高標準條例第2
    條，審酌被告丁○○5 年內並無前科，被告丙○○亦未曾有
    前科紀錄，素行尚佳（參臺灣高等法院被告前案紀錄表），
    其等係因與鄰居有違建及侵占土地之紛爭，思慮未周，情緒
    衝動，而為此犯行，暨其犯後於原審審理時坦承犯行，並願
    與被害人試行和解，犯後態度良好，及其犯罪之目的、手段
    等一切情狀，認分別科以丁○○以加害他人身體之事恐嚇他
    人致生危害於安全，處拘役拾日，如易科罰金，以佰元
    折算壹日；又以加害他人財產之事恐嚇他人致生危害於安全
    ，處拘役拾日，如易科罰金，以佰元折算壹日。應執行
    拘役伍拾日，如易科罰金，以佰元折算壹日。丙○○以強
    暴公然侮辱人，處拘役拾日，如易科罰金，以佰元折算
    壹日，核其認事用法，並無不合。被告丁○○上訴請求從輕
    量刑，被告丙○○上訴除承認有向被害人住處丟雞蛋外，並
    無其他犯罪云云，惟查本件被告二人犯行事證明確，量刑亦
    妥適，被告二人上訴均無理由，應予駁回。
三、查被告行為後，94年2月2日修正公布之刑法，自95年7月1日
    施行，修正後之刑法刪除第55條關於牽連犯之規定。本件被
    告所犯上開恐嚇及公然侮辱等罪具有牽連犯之關係，依修正
    前即行為時之規定，應從一重之恐嚇罪處斷；依修正後之刑
    法既已刪除牽連犯之規定，則所犯上述各罪應依數罪併罰之
    規定分論併罰。比較新舊法之規定，修正後之規定並非較有
    利於被告，依刑法第2條第1項之規定，應適用行為時之法律
    ，即適用修正前刑法第55條牽連犯之規定，從一重之恐嚇罪
    處斷。次查被告於犯罪時之刑法第41條第1 項前段規定：「
    犯最重本刑為5年以下有期徒刑以下之刑之罪，而受6個月以
    下有期徒刑或拘役之宣告，因身體、教育、職業、家庭之關
    係或其他正當事由，執行顯有困難者，得以1元以上3元以下
    折算一日，易科罰金。」又被告行為時之易科罰金折算標準
    ，修正前罰金罰鍰提高標準條例第2 條前段（現已刪除）規
    定，就其原定數額提高為100倍折算1日，則本件被告行為時
    之易科罰金折算標準，應以銀元300元折算1日，經折算為新
    臺幣後，應以新臺幣900元折算為1日。惟95年7月1日修正公
    布施行之刑法第41條第1 項前段則規定：「犯最重本刑為五
    年以下有期徒刑以下之刑之罪，而受六個月以下有期徒刑或
    拘役之宣告者，得以新臺幣一千元、二千元或三千元折算一
    日，易科罰金。」比較修正前後之易科罰金折算標準，以95
    年7月1日修正公布施行前之規定，較有利於被告，則應依刑
    法第2條第1項前段，適用修正前刑法第41條第1 項前段規定
    ，定其折算標準，附此敘明。
四、據上論斷，應依刑事訴訟法第368條，判決如主文。
本案經檢察官乙○○到庭執行職務。
中    華    民    國    95    年    12    月    26    日
              刑事第六庭  審判長法  官  劉  連  星
                                法  官  邱  顯  祥
                                法  官  張  恩  賜
上列正本證明與原本無異。
不得上訴。
                                書記官  陳  秀  真
中    華    民    國    95    年    12    月    27    日
附錄：本案論罪科刑法條全文
中華民國刑法第305條：
以加害生命、身體、自由、名譽、財產之事，恐嚇他人致生危害
於安全者，處2年以下有期徒刑、拘役或3百元以下罰金。
中華民國刑法第309條：
公然侮辱人者，處拘役或3百元以下罰金。
以強暴犯前項之罪者，處1年以下有期徒刑、拘役或5百元以下罰
金。
                                                      Ｆ


司法院資訊處製作；財團法人民間司法改革基金會備份。
